【裁判字號】    99,毒抗,160
【裁判日期】    990531
【裁判案由】    毒品危害防制條例
【裁判全文】
臺灣高等法院刑事裁定                 99年度毒抗字第160號
抗  告  人
即  被  告  甲○○
上列抗告人因毒品危害防制條例案件，不服臺灣士林地方法院中
華民國99年4月26日裁定（99年度毒聲字第166號），提起抗告，
本院裁定如下：
    主  文
抗告駁回。
    理  由
一、原裁定意旨略以：被告甲○○基於施用第二級毒品甲基安非
    他命之犯意，於民國（下同）99年2月27日晚上8時10分許採
    尿往前回溯96小時內之某時，在不詳處所，施用第二級毒品
    甲基安非他命，為警於99年2月27日下午4時許，在其位於臺
    北市○○區○○街65號6 樓住處查獲，採集其尿液送檢驗，
    經檢驗公司以氣相層析質譜儀分析法確認檢驗之結果，確呈
    有甲基安非他命陽性反應，有台灣尖端先進生技醫藥股份有
    限公司99年3 月10日出具之濫用藥物檢驗報告（尿液檢體編
    號000000- 0 號，附於臺灣士林地方法院檢察署99年度毒偵
    字第730號偵查卷第17頁）可稽，足認被告於99年2月27日晚
    上8 時10分許採尿往前回溯96小時內之某時（不含為警查獲
    後），確有施用第二級毒品甲基安非他命之犯行。因循檢察
    官之聲請，依毒品危害防制條例第20條第l 項及觀察勒戒處
    分執行條例第3條第l項、第2 項之規定，裁定被告送勒戒處
    所觀察、勒戒等語。
二、抗告意旨略以：(一)依毒品危害防制條例第23條之1 規定，檢
    察官對施用毒品之被告，應自拘提被告之時起24小時內即時
    聲請觀察勒戒，本件抗告人即被告（下稱被告）於99年2 月
    27日下午4時許遭拘提到案，檢察官卻遲至99年4月16日聲請
    法院裁定觀察、勒戒，違反前開程序規定，故檢察官之聲請
    程序於法不合。(二)被告於99年2月27日至99年4月26日羈押於
    台灣士林看守所，且禁止接見通信，與外界隔絕達2 個月之
    久，縱使有施用二級毒品甲基安非他命之情，亦早已戒絕施
    用之習慣，自無再令入勒戒處所「觀察」有無戒斷毒癮之治
    療必要。
三、經查：(一)觀諸毒品危害防制條例第23條之1 立法理由說明，
    係指施用毒品之被告因拘提或逮捕到場者，檢察官聲請法院
    裁定觀察勒戒，究應否將被告移送該管法院訊問，檢察機關
    與審判機關迭有爭議，實有明定之必要，司法警察機關既依
    法予以拘提或逮捕到場，且本條例規定之觀察勒戒具強制力
    ，性質上仍屬拘束被告之身體自由，是檢察官於聲請法院裁
    定觀察勒戒時，自應依憲法第8 條保障人身自由之規定，並
    參照刑事訴訟法第93條有關聲請羈押規定之精神，明定應自
    拘提或逮捕之時起24小時內為之，並將被告移送該管法院訊
    問，以保障被告權益。又施用毒品之被告因傳喚、自首或自
    行到場者，為免被告退庭離去後，徒增施用毒品之機會，並
    掌握為其戒癮之契機，爰參照刑事訴訟法228條第3項但書之
    規定，明定經檢察官予以逮捕者，亦應自逮捕之時起24小時
    內，聲請法院裁定觀察勒戒，並將被告移送該管法院訊問。
    顯見立法者制定本條之目的在於保護被告之人身自由，與保
    障被告受迅速審理及答辯防禦權益無涉，依文義解釋，該條
    之規定只限於被告因施用毒品而經拘提、逮捕者，始有適用
    。本件被告係因涉犯毒品危害防制條例第4條第2項販賣第二
    級毒品、同條第3 項販賣第三級毒品，而經拘提、逮捕，並
    因該等罪名犯罪嫌疑而被羈押，與施用毒品無涉，至於被告
    究竟有無施用毒品犯行，本須待被告尿液鑑定結果，以為確
    認，是本件檢察官待被告之尿液檢體送驗結果回覆後，始以
    書面聲請裁定被告送觀察、勒戒，於法並無不合。被告以檢
    察官聲請觀察、勒戒，未於其拘提逮捕之時起24小時內為之
    ，聲請程序於法不合云云，顯有誤會。(二)毒品之危害，主要
    在於心理之依賴性，而該依賴性之有無，有賴實施戒治機關
    予以實地考察，方得知悉，尚不得僅依施用毒品者有無接觸
    毒品之可能，而由法院逕為判斷。本件被告雖曾受羈押之處
    分，惟該羈押之處分與實施觀察勒戒之處分，究有不同，揆
    諸前揭之說明，即便被告於受羈押期間無接觸毒品之可能，
    惟其既未受觀察勒戒機關予以實地考察其有無繼續施用之傾
    向，自不得僅以其曾受羈押之處分，即謂其無繼續施用傾向
    ，並得不受觀察勒戒之處分。被告以其曾受羈押及禁止接見
    通信，而謂無令入勒戒處所觀察、勒戒之必要云云，亦不足
    採。
四、原審認被告施用第二級毒品甲基安非他命犯行明確，因而依
    上開毒品危害防制條例之規定，裁定將被告送觀察、勒戒，
    並無不當，抗告意旨任憑己意，猶執前詞指摘原裁定不當，
    為無理由，應予駁回。
五、據上論結，應依刑事訴訟法第412 條，裁定如主文。
中    華    民    國    99    年    5     月    31    日
                  刑事第六庭審判長法  官  林明俊
                                  法  官  郭豫珍
                                  法  官  何信慶
以上正本證明與原本無異。
不得再抗告。
                                  書記官  王泰元
中    華    民    國    99    年    6     月    1     日

司法院資訊處製作；財團法人民間司法改革基金會備份。
